【裁判字號】    90,上訴,1436
【裁判日期】    900531
【裁判案由】    偽造文書等
【裁判全文】
臺灣高等法院刑事判決                            九十年度上訴字第一四三六號
    上  訴  人  臺灣桃園地方法院檢察署檢察官
    被      告  甲○○
    選任辯護人  宋志衡
右上訴人因被告偽造文書等案件，不服臺灣桃園地方法院八十九年度訴字第一二八四
號，中華民國九十年二月二十七日第一審判決（起訴案號：臺灣桃園地方法院檢察署
八十八年度偵字第一七０四四號），提起上訴，本院判決如左：
    主  文
上訴駁回。
    理  由
一、公訴意旨略以：甲○○與張仁良（成年人，業經原審另案判決無罪在案）明知呂
    罔業於民國八十七年九月六日死亡，竟基於犯意聯絡，與行為分擔，於八十七年
    九月八日，偽造呂罔在美商花旗銀行桃園分行之提款單，並於其上盜蓋呂罔印章
    ，進而持向美商花旗銀行桃園分行提領存款，使不知情之該分行承辦人員，因不
    知有詐，將新臺幣（下同）九十五萬九千元，轉入張仁良所有之銀行帳戶。案經
    呂罔之繼承人乙○○○訴請偵辦，認甲○○與張仁良共同涉犯刑法第二百十六條
    、第二百十條之行使偽造私文書罪，及刑法第百三十九條第一項之詐欺取財罪嫌
    云云。
二、本案經本院審理結果，認第一審判決對被告甲○○為無罪之諭知，認事用法核無
    不當，應予維持，並引用第一審判決書記載之理由及證據。
三、檢察官循告訴人乙○○○之請求，上訴意旨略以：被告明知呂罔已死亡，仍偽造
    其提款單提款，已足以生損害於呂罔之繼承人及花旗銀行存款帳戶之真實性，原
    審竟為被告無罪之諭知，難令人甘服云云。
四、按犯罪事實應依證據認定之，無證據不得推定其犯罪事實，刑事訴訟法第一百五
    十四條定有明文。又認定不利於被告之事實，須依積極證據，茍積極證據不足為
    不利於被告之認定時，即應為有利於被告之認定，更不必有何有利之證據，最高
    法院著有三十年上字第八一六號判例可稽。次按刑法第三百三十九條第一項詐欺
    罪之成立，以加害者有不法而取得財物之意思，實施詐欺行為為其要件（最高法
    院十九年上字第一六九九號判例意旨參照）。至於偽造私文書罪之成立，則以足
    生損害於公眾或他人為特別要件，所謂足生損害，固不以實已發生損害為必要，
    然亦必須有足以生損害之虞者，始足當之，若其僅具偽造之形式，而實質上並不
    足以生損害之虞者，尚難構成本罪（最高法院四十九年臺非字第十八號判例參照
    ）。
五、經查：
（一）被告受張仁良指示，填寫提款單，交由張仁良蓋具「呂罔」之印章後，持向美
      商花旗銀行桃園分行提款九十五萬九千元，轉入張仁良之帳戶等情，固屬實在
      ，然被告主觀上並無不法所有之意圖及詐欺、偽造私文書之故意，且此一行為
      ，並不足生損害於呂罔之繼承人，或使渠等有受損害之虞，業經原審依調查證
      據所得，詳予敘明理由，認定不能證明被告有公訴人所指之犯罪行為，核其證
      據之斟酌取捨，並無違背一般經驗法則及論理法則之情事。
（二）按遺產及贈與稅法第十七條第一項第十款所定，被繼承人之喪葬費用，應以一
      百萬元計算，自遺產總額中扣除，免徵遺產稅。本案被告提領之款項既係供作
      被繼承人呂罔之喪葬費使用，且金額在前開限額之內，自不生損害於繼承人或
      或稅務機關有關遺產稅課徵之正確性。至於存款帳戶之銀行，只須核對印鑑辦
      理提款，原不生存款帳戶正確管理與否之問題，且因存款已遭提領，則無庸付
      息，更無損害可言。
    從而，原審為被告無罪之諭知，並無違誤，公訴人上訴意旨仍執前詞，指摘原判
    決不當，非屬可採，上訴為無理由，應予駁回。
據上論斷，應依刑事訴訟法第三百七十三條、第三百六十八條，判決如主文。
本案經檢察官謝英民到庭執行職務。
中      華      民      國    九十      年      五      月     三十一   日
                              臺灣高等法院刑事第五庭
                                審判長法  官  曾  德  水
                                      法  官  趙  功  恆
                                      法  官  林  立  華
右正本證明與原本無異。
如不服本判決應於收受送達後十日內向本院提出上訴書狀，其未敘述上訴之理由者並
得於提起上訴後十日內向本院補提理由書（均須按他造當事人之人數附繕本）。
                                      書記官  廖  月  女
中      華      民      國    九十      年      五      月     三十一   日


司法院資訊處製作；財團法人民間司法改革基金會備份。
